臺灣臺南地方法院民事判決　　　　　　 100年度再易字第13號
再審原告　陳淑香
再審被告　陳建州
上列當事人間請求確認所有權存在事件，再審原告對於本院民國
100年8月4日確定判決（本院99年度簡上字第162號）提起再審之
訴，本院判決如下：
    主  文
再審之訴駁回。
再審訴訟費用由再審原告負擔。
    理  由
一、按再審之訴，應於30日之不變期間內提起，前項期間，自判
    決確定時起算，但再審之理由知悉在後者，自知悉時起算，
    民事訴訟法第500條第1項、第2項定有明文。經查，本院99
    年度簡上字第162號確認所有權存在事件之民事判決，於100
    年8月12日送達再審原告，再審原告於同年9月5日提起本件
    再審之訴，應認已遵守30日之不變期間，合先敘明。
二、本件再審原告提起再審之理由以：再審被告所提出留存於臺
    南市政府工務局、由訴外人陳黃玉簽名「土地使用同意書」
    主張其占用坐落臺南市○○區○段1小段65-1、66地號（下
    稱系爭65-1、66地號土地）上同段40-1建號即門牌號碼臺南
    市○○路○段61號房屋（下稱系爭房屋）並非無權占用，而
    陳黃玉並非系爭66地號土地所有權人，其所出具之上開「土
    地使用同意書」應屬偽造之證物，原審竟誤信該證物為真，
    而認再審被告係有權占用系爭房屋，並收取租金，顯有錯誤
    。又再審被告係借款整修系爭房屋，故其並非系爭房屋起造
    人，卻持另棟門牌號碼為臺南市○○段84之5號房屋之建造
    執照（59年10月24日臺南市政府土字第37688號，下稱系爭
    建築執照）、臺南市政府就地整建完工證明書向臺南市稅務
    局辦理系爭房屋稅籍之更正，致使陳黃玉之系爭房屋稅籍遭
    註銷，而無法查明有無欠稅，並辦理繼承登記，再審原告依
    民法第767條請求排除此一妨害所有權之事由，原審竟依房
    屋稅條例第4條（再審起訴狀誤載為同條例第7條）第1項、
    第3項及第4項認系爭房屋之稅籍無須註銷或變更，導致系爭
    房屋為合法建物卻無法辦理繼承登記，原判決適用法規顯有
    錯誤等語。
三、經查：
  (一)按為判決基礎之證物係偽造或變造者，當事人得以再審之訴
    對於確定終局判決聲明不服。以宣告有罪之判決或處罰鍰之
    裁定已確定，或因證據不足以外之理由，而不能為有罪之確
    定判決或罰鍰之確定裁定者為限，始得提起再審之訴。民事
    訴訟法第496條第1項第9款、第2項分別定有明文。惟查：原
    確定判決以再審被告所提「土地使用同意書」（見99年度簡
    上字第162號卷一第265頁），認定再審被告整建系爭房屋時
    ，陳黃玉確有提出該同意書，且臺南市稅務局於74年起即以
    再審被告為納稅義務人課徵房屋稅乙節，陳黃玉並未提起異
    議，認定陳黃玉確實知悉再審被告使用系爭房屋，且再審被
    告使用系爭房屋確有得陳黃玉之同意，並非無權占用。再審
    原告率爾主張上開「土地使用同意書」為偽造、變造云云，
    並未舉證偽造或變造上開文書之人，業經法院宣告有罪之判
    決或處罰鍰之裁定已確定，或因證據不足以外之理由，而不
    能為有罪之確定判決或罰鍰之確定裁定，自難認有何民事訴
    訟法第496條第1項第9款所規定再審之事由。
  (二)次按民事訴訟法第496條第1項第1款所謂適用法規顯有錯誤
    ，係指確定判決違背法規或現存判例解釋者而言，並不包括
    判決理由矛盾、理由不備、取捨證據失當、認定事實錯誤及
    在學說上諸說併存致發生法律上見解歧異等情形在內，此有
    最高法院71年台再字第210號判例、87年度台上字第1936號
    、90年度台再字第27號判決意旨可資參照。又提起再審之訴
    ，應依民事訴訟法第501條第1項第4款表明再審理由，及關
    於再審理由並遵守不變期間之證據，此為必須具備之程式。
    所謂「表明再審理由」，必須指明確定判決有如何合於法定
    再審事由之具體情事始為相當，倘僅泛言有何條款之再審事
    由，而無具體情事者，仍難謂已合法表明再審事由。既未合
    法表明再審事由，即為無再審之事由，性質上無庸命其補正
    （最高法院61年台再字137號判例參照）。經查：
  1.再審原告主張系爭建築執照與系爭房屋並無關係等情，縱或
    屬實，然系爭房屋係因配合臺南市○○路拓寬工程而將部分
    建物拆除後，由再審被告整建之事實，有臺南市政府99年3
    月31日函暨所檢附之系爭房屋就地整建完工證明書即核准資
    料在卷可稽（見原判決一審卷第115-118頁），原判決據上
    開公文書認定系爭房屋係由再審被告所整建之事實，並無違
    誤。況再審原告所指摘原審判決採信上開與系爭房屋無關之
    建造執照有誤云云，此部分實屬認定事實及取捨證據之範圍
    ，揆諸前揭說明，並非適用法規顯有錯誤之範疇，再審原告
    此部分主張，核與民事訴訟法第496條第1項第1款規定不合
    ，自不應准許。
  2.又經本院核閱本件原確定判決，本件再審原告據以提起再審
    之訴之理由有關系爭房屋稅籍登記為再審被告，對系爭房屋
    所有權有所妨害部分，原確定判決已於判決理由(三)詳敘：「
    按房屋稅向房屋所有人徵收之。其設有典權者，向典權人徵
    收之。共有房屋向共有人徵收之，由共有人推定一人繳納，
    其不為推定者，由現住人或使用人代繳。第一項所有權人或
    典權人住址不明，或非居住房屋所在地者，應由管理人或現
    住人繳納之。如屬出租，應由承租人負責代繳，抵扣房租。
    未辦建物所有權第一次登記且所有人不明之房屋，其房屋稅
    向使用執照所載起造人徵收之；無使用執照者，向建造執照
    所載起造人徵收之；無建造執照者，向現住人或管理人徵收
    之。又稅籍名義，僅係稅捐稽徵機關用以認定納稅之主體，
    且稅籍登記名義人依法納稅係盡其公法上之義務，對於私法
    上之權利並無表徵之功能。是以被上訴人（即再審被告）於
    系爭房屋被部分拆除後，立於使用人之地位於72年3月重建
    完成，並經稅捐稽徵機關認定為系爭房屋之納稅義務人，有
    台南市稅務局99年4月12日南市稅房字第09900156540號函附
    稅籍資料在卷可查，依法並無不合，是被上訴人為系爭房屋
    之納稅義務人，亦屬盡其公法上之義務，上訴人（即再審原
    告）主張被上訴人登記為納稅名義人有妨害其所有權云云，
    並無可採。」，再審原告並未指明此部分有何違背法規或現
    存判例解釋情事，而有何適用法規錯誤之情形，僅空言主張
    其因此無法辦理系爭房屋之繼承登記，因而所有權受到妨害
    云云，即非可採。
四、再按再審之訴，顯無再審理由者，得不經言詞辯論，以判決
    駁回之，民事訴訟法第502條第2項定有明文。本件再審原告
    主張原確定判決有民事訴訟法第496條第1項第1款、第9款規
    定之再審事由，顯為無理由，爰不經言詞辯論，逕以判決駁
    回之。
五、另法院為終局判決時，應依職權為訴訟費用之裁判，民事訴
    訟法第87條第1項定有明文。查本件除裁判費新臺幣（下同
    ）3,150元外，並無其他訴訟費用之支出，故本件之訴訟費
    用額確定為3,150元，應由敗訴之再審原告負擔，爰確定如
    主文第2項所示。
六、據上論結，本件再審之訴為無理由，依民事訴訟法第502條
    第2項、第78條、第87條第1項，判決如主文。
中    華    民    國   100    年    10    月    7     日
                  民事第三庭  審判長法  官  蔡孟珊
                                    法  官  周素秋
                                    法  官  李音儀
以上正本係照原本作成
不得上訴
中    華    民    國   100    年    10    月    11    日
                                書記官  莊淑雅